【裁判字號】    99,交聲,149
【裁判日期】    990203
【裁判案由】    違反道路交通管理處罰條例聲明異議
【裁判全文】
臺灣臺北地方法院交通事件裁定         99年度交聲字第149號
受 處分 人  甲○○
原處分機關  臺北市交通事件裁決所
上列受處分人甲○○因違反道路交通管理處罰條例案件，對於原
處分機關中華民國98年11月25日所為之處分 (原處分案號：北市
裁催字第裁22-A00000000號)聲明異議，本院裁定如下：
    主  文
異議駁回。
    理  由
一、按行車速度，依標誌或標線之規定，道路交通安全規則第93
    條第1 項定有明文。次按汽車駕駛人，行車速度超過規定之
    最高時速，處新臺幣（下同）1200元以上2400元以下罰緩，
    併記違規點數1 點，汽車駕駛人之違規行為當場不能或不宜
    攔截製單舉發，經以科學儀器取得證據資料者，得對汽車所
    有人逕行舉發處罰，道路交通管理處罰條例（下稱條例）第
    40條、第63條第1項第1款及第7條之2第1項第7款亦有明文。
    又汽車駕駛人之違規行為當場不能或不宜攔截製單舉發，經
    以科學儀器取得證據資料者，得對汽車所有人逕行舉發處罰
    ，逕行舉發者，應按「已查明之資料填註車牌號碼、車輛種
    類、車主姓名或地址」，並於通知單上方空白處加註逕行舉
    發之文字後，由舉發機關送達被通知人，條例第7條之2 第1
    項第7款、第4項、違反道路交通管理事件統一裁罰基準及處
    理細則第11條第1項第4款分別定有明文。又按處理違反道路
    交通管理事件，有關文書送達之程序，依行政程序法之規定
    ；送達，「於應受送達人之住居所、事務所或營業所為之。
    」再關於交通違規通知單之送達，得由行政機關自行或交由
    郵政機關送達；於無法依行政程序法第72條及第73條為送達
    時，得將文書寄存送達地之地方自治或警察機關，並作送達
    通知書兩份，一份黏貼於應受送達人住居所、事務所、營業
    所或其就業處所門首，另一份交由鄰居轉交或置於該送達處
    所信箱或其他適當位置，以為送達。前項情形，由郵政機關
    為送達者，得將文書寄存於送達地之郵政機關，行政程序法
    第68條第1項、第74條第1項及第2項亦分別定有明文。
二、原處分意旨略以：受處分人甲○○所有之車牌號碼CMJ─976
    號重型機車，於民國98年6 月25日20時17分，行經臺北市○
    ○路與長興路口時，因超越限速50公里，為雷達測速照相儀
    器測得行車速度為61公里並予拍照存證，經臺北市政府警察
    局員警採證後，以該車輛有「限速50公里，經測時速61公里
    ，超速11公里（未滿20公里）」之違規事實，依條例第40條
    規定，逕行掣單舉發。嗣受處分人未於應到案期限內到案，
    原處分機關乃於98年11月25日依條例第40條、第63條第1 項
    及違反道路交通管理事件統一裁罰基準表之規定裁處受處分
    人罰鍰1800元，併記違規點數1 點。受處分人不服具狀聲明
    異議。
三、異議意旨略以：受處分人並不否認有超速並為測速拍照之事
    實，惟陳稱並未收到照片及罰單，因此對於裁罰金額加倍不
    服，對此具狀聲明異議。
四、經查：
（一）本件受處分人對於是否有於上揭時地，因超越速限行經該
      處遭警拍照之事實，並不爭執，惟稱並未收到照片及罰單
      ，並稱若有照片可舉證違規事實，願受最低金額之處罰。
      而依本院卷附舉發照片觀之，該舉發照片上之違規車輛車
      牌號碼清晰明顯，確係CMJ-976 無誤，而照片上顯示當時
      測速器測得之時速為61公里，有舉發機關舉發照片1 幀附
      卷可稽，應堪信其為真實。是本件違規事證明確，受處分
      人確有超速之違規行為，堪以認定。
（二）受處分人雖稱並未收到罰單，然按交通違規行為之舉發，
      在性質上屬於公法上有相對人之書面意思通知，舉發程序
      是否完成而生效，應以舉發之意思表示送達於受處分人為
      要件。受處分人陳稱從未收受舉發通知單，惟本件舉發機
      關逕行舉發、填製之舉發違反道路交通管理事件通知單，
      固經原舉發機關以掛號郵件寄送至受處分人之臺北市○○
      街之戶籍地址，惟因投遞機關未獲會晤本人，亦無受領文
      書之同居人、受僱人或應受送達處所接收郵件人員，已於
      投遞未果，將該送達文書寄存於文山景美郵局，並依規定
      製作「寄存送達通知書」2份，1份黏貼於應受送達人即受
      處分人上址門首，另1 份置於該址信箱或適當處所以為送
      達，此有臺北市政府警察局送達證書影本附卷可憑。是以
      ，依上開行政程序法之規定，堪認上開舉發通知單，業已
      符合行政程序法第74條規定為寄存送達，而生合法送達之
      效力，不因受處分人實際有無領取而受影響，舉發機關依
      法舉發、送達，於法即無不合。
（三）受處分人之戶籍地址在臺北市○○街之位址上，而受處分
      人未有搬家或並未居住於該處之情事，渠自書之異議狀送
      達處所亦在該址，足證受處分人居住於該處當屬無誤，應
      認受處分人咎責在己，自行承擔未能收受通知單之不利益
      。是受處分人自不得逕以其未收受舉發通知單為由，恣為
      抗辯。申言之，上開法條規定之寄存送達之程式，本即不
      以受送達人確實閱覽送達文書內容為必要，僅需符合上開
      法定程式，即屬合法，是屬法律賦予效力之送達方式，由
      法律規定賦予送達之效力，俾利法律關係及法律效果之確
      實、安定，此為寄存送達之立法意旨所在。是受處分人上
      開所辯，委無可採。
五、綜上所述，受處分人確有在上開時地，「行車速度達時速61
    公里，超速11公里（未滿20公里）」之違規事實，且舉發通
    知單已合法送達受處分人，即已完成舉發程序而發生效力，
    因受處分人逾越應到案期限60日以上，原處分機關依條例第
    40條、第63條第1 項及違反道路交通管理事件統一裁罰基準
    表之規定，裁處受處分人罰鍰1800元並記違規點數1 點，並
    無違誤，本件受處分人之異議為無理由，應予駁回。
六、據上論斷，依道路交通案件處理辦法第19條，裁定如主文。
中    華    民    國    99    年    2     月    3     日
                  交通法庭法  官  呂政燁
以上正本證明與原本無異。
如不服本裁定應於送達後5日內向本院提出抗告狀。
                          書記官  呂欣穎
中    華    民    國    99    年    2     月    3     日

司法院資訊處製作；財團法人民間司法改革基金會備份。
